臺灣新竹地方法院刑事判決
109年度訴字第868號
公  訴  人  臺灣新竹地方檢察署檢察官
被      告  王昭仁



上列被告因違反個人資料保護法案件，經檢察官提起公訴（109
年度偵字第7182號），本院判決如下：
    主  文
王昭仁犯個人資料保護法第四十一條之非公務機關非法利用個人
資料罪，處有期徒刑肆月，如易科罰金，以新臺幣壹仟元折算壹
日。
    事  實
一、王昭仁與呂麗櫻為男女朋友關係（呂麗櫻所涉違反個人資料
    保護法罪嫌部分，業由臺灣新竹地方檢察署檢察官另為不起
    訴處分）。因呂麗櫻與廖鏘勝就車輛買賣及後續問題產生糾
    紛，廖鏘勝於Line通訊軟體中之「G20/G21俱樂部」群組中
    發言有所抱怨，同於該群組中之王昭仁閱覽廖鏘勝上揭訊息
    後心生不滿，竟意圖損害廖鏘勝之利益，基於非公務機關未
    於蒐集特定目的必要範圍內利用個人資料之犯意，於民國10
    9年6月4日晚間10時41分至56分許，拿取不知情之呂麗櫻所
    使用之手機，將其預先擷取之內含有廖鏘勝住居所、手機號
    碼、所使用車輛之車牌號碼、車身號碼、投保保險之保單資
    料、任職公司及單位等個人資料之新光產物保險汽車保險要
    保書、員工職員證、員工名片以及行車執照之Line對話紀錄
    擷圖照片，接續傳送至王昭仁自身之手機後，隨即於同日晚
    間11時4分許，以王昭仁自身手機連結網際網路後，將上揭
    含有廖鏘勝個人資料之Line對話紀錄擷圖，張貼至「G20/G2
    1俱樂部」群組中，供該群組內242名成員得以任意共聞共見
    ，以此方式而非法利用之，足生損害於廖鏘勝，王昭仁並於
    張貼上揭廖鏘勝之個人資料後，隨即退出「G20/G21俱樂部
    」群組。嗣經廖鏘勝在其新竹市住處內瀏覽上開「G20/G21
    俱樂部」群組內之訊息後，始悉上情。
二、案經廖鏘勝訴由新竹市警察局第二分局報告臺灣新竹地方檢
    察署檢察官偵查起訴。　　　　
    理  由
壹、程序部分
一、按被告以外之人於審判外之言詞或書面陳述，除法律有規定
    者外，不得作為證據，刑事訴訟法第159條第1項固定有明文
    ；惟被告以外之人於審判外之陳述，雖不符同法第159條之1
    至第159條之4之規定，而經當事人於審判程序同意作為證據
    ，法院審酌該言詞陳述或書面陳述作成時之情況，認為適當
    者，亦得為證據。又當事人、代理人或辯護人於法院調查證
    據時，知有第159條第1項不得為證據之情形，而未於言詞辯
    論終結前聲明異議者，視為有前項之同意，刑事訴訟法第15
    9條之5第1項、第2項亦定有明文。查本案被告以外之人於警
    詢及偵查中之陳述，暨卷內以其等記載為內容之文書證據，
    雖屬被告以外之人於審判外之言詞陳述，然被告王昭仁就該
    等證述於本院審理中並不爭執證據能力，復未曾於言詞辯論
    終結前聲明異議；而本院審酌該等證人之證述作成時之情況
    ，並無不能自由陳述之情形，亦無違法取證及證明力過低之
    瑕疵，且與待證事實具有關連性，認為以之作為證據應為適
    當，依前揭規定說明，自得為證據。
二、本院所引用其餘非供述證據部分，被告於本院均未主張排除
    該非供述證據之證據能力，且迄本院言詞辯論終結前均未表
    示異議，本院審酌前揭非供述證據之取得過程亦無何明顯瑕
    疵，且無顯有不可信之情況，認均有證據能力。
貳、實體部分
一、認定犯罪事實所憑之證據及認定之理由：
　　訊據被告固不否認有於上揭時間、地點，拿取證人呂麗櫻所
    使用之手機，將其預先擷取之內含有告訴人廖鏘勝住居所、
    手機號碼、所使用車輛之車牌號碼、車身號碼、投保保險之
    保單資料、任職公司及單位等個人資料之新光產物保險汽車
    保險要保書、員工職員證、員工名片以及行車執照之Line對
    話紀錄擷圖照片，接續傳送至被告自身之手機後，隨即於同
    日晚間11時4分許，以該手機連結網際網路後，將上揭含有
    告訴人個人資料之Line對話紀錄擷圖，張貼至「G20/G21俱
    樂部」群組中之行為，惟矢口否認有何違反個人資料保護法
    之犯行，辯稱：我只是單純想要陳述所有的事實，不是刻意
    要張貼告訴人的資料等語。惟查：
（一）被告確實有於事實欄所載之時間，自證人呂麗櫻手機傳送
      含有告訴人住居所、手機號碼、所使用車輛之車牌號碼、
      車身號碼、投保保險之保單資料、任職公司及單位等個人
      資料之新光產物保險汽車保險要保書、員工職員證、員工
      名片以及行車執照之Line對話紀錄擷圖照片至被告手機，
      並以其手機連接網際網路後，於Line通訊軟體中「G20/G2
      1俱樂部」群組內，張貼上揭含有告訴人個人資料之擷圖
      照片，並於張貼後隨即退出「G20/G21俱樂部」群組等節
      ，業經證人即告訴人廖鏘勝、證人呂麗櫻於警詢、偵查之
      證述明確（見109年度偵字第7182號卷【下稱7182號偵卷
      】第7至8頁、第9至10頁、第30至33頁、第38至39頁），
      並有LINE通訊軟體「G20/G21俱樂部」群組對話紀錄擷圖
      資料1份、被告與證人呂麗櫻間之Line對話紀錄翻拍照片
      資料1份、告訴人所提供張貼至上開群組之告訴人個人資
      料照片擷圖1份等件附卷可佐（見7182號偵卷第21至23頁
      、第34至37頁、第70至74頁），且為被告所自承不諱，此
      部分事實自堪認定。
（二）次按，個人資料保護法所指「個人資料」，係指自然人之
      姓名、出生年月日、國民身分證統一編號、護照號碼、特
      徵、指紋、婚姻、家庭、教育、職業、病歷、醫療、基因
      、性生活、健康檢查、犯罪前科、聯絡方式、財務情況、
      社會活動及其他得以直接或間接方式識別該個人之資料，
      個人資料保護法第2條第1款定有明文。而查，被告所張貼
      於Line通訊軟體中「G20/G21俱樂部」群組之訊息內，含
      有告訴人之行車執照、新光產物保險汽車保險要保書、員
      工識別證、員工名片之圖片，而上揭圖片中除包含告訴人
      之姓名、行動電話、戶籍住址、保單號碼、使用車輛之引
      擎號碼與車身號碼等資料，已足使一般人得透過上開資料
      識別告訴人，故上開告訴人之個人資料自屬前揭法律明文
      規定之個人資料，核屬無疑。又被告將上開含有告訴人個
      人資料之對話紀錄擷取圖片張貼於「G20/G21俱樂部」群
      組內時，並未遮掩上揭足以識別告訴人個人身份之資料等
      節，亦可肯認。
（三）被告於警詢中自陳：因為告訴人在該群組發表對呂麗櫻不
      實指控，我在群組看到内容之後很生氣想替呂麗櫻平反，
      因此從呂麗櫻的手機先用他的手機截圖之後，再用1ine傳
      給我，我再傳到群組做澄清，因為群組所有人說拿證據出
      來公審，我才發布等語（見7182號偵卷第6頁）；於偵查
      中稱，我確實有在群組内將呂麗櫻與告訴人LINE對話紀錄
      貼出來，包括有車輛保險單、個人名片、行照及車輛照片
      等資料，因為告訴人在群組内說新莊尚德的BMW保養廠服
      務不好，他是女友的客人，當時因他車子後照鏡有異音，
      後面告訴人就在群組内說新莊尚德的BMW保養廠將他車子
      鏡子刮傷了，但兩天後告訴人發現且不是呂麗櫻。呂麗櫻
      並未在該群組，我本身也是認識告訴人，且是邀請告訴人
      去加入該群組的。因此我說大家公審也將此全部貼文貼在
      該群組內等語（見7182號偵卷第31頁），是被告將上揭含
      有告訴人個人資料之對話紀錄擷圖貼出之用意，顯然是想
      將告訴人與證人呂麗櫻之對話情況公開於群組中，讓群組
      成員「公審」告訴人，則被告顯已具有不當利用告訴人個
      人資料之主觀意圖。且被告為成年之人，亦有開車與購車
      之經驗，當知行車執照與汽車保險要保書中均記載許多足
      資識別個人之資料，若被告僅意欲澄清告訴人與證人呂麗
      櫻間之糾紛內容，其張貼上揭擷圖資料時，大可將含有告
      訴人個人資料之部分予以遮掩後再行張貼，被告卻捨此不
      為，顯然具有公開告訴人個人資料之故意。更甚者，被告
      於張貼上揭含有告訴人個人資料之對話紀錄擷圖後，隨即
      退出「G20/G21俱樂部」群組，而經審判長當庭質以為何
      馬上退出群組，被告則稱：我覺得就是這樣，事實如何大
      家自己去判斷，不想多做解釋，所以我張貼後就退出，我
      退出群組是有意的等語（見109年度訴字第868號卷【下稱
      本院卷】第73頁），若被告確有澄清之意，應留在群組中
      觀看其他成員反應，進而解釋與澄清，被告卻反其道而行
      ，張貼後隨即退出，如此如何達到澄清之功效！？被告張
      貼後隨即退出群組之行為，益證被告張貼上揭通訊紀錄貼
      圖之用意，僅在公開告訴人之個人資料。是被告所辯，顯
      與常情不合，不足採信，
（四）再按，「個人資料保護法第41條所稱「意圖為自己或第三
      人不法之利益」，應限於財產上之利益；至所稱「損害他
      人之利益」，則不限於財產上之利益。」，理由為「個人
      資料保護法於104年12月30日修正公布，並自105年3月15
      日施行。修法過程中，並未採納行政院將舊法第41條第1
      項除罪化之提案，而係通過立法委員以「意圖為自己或第
      三人不法之利益或損害他人之利益」為構成要件之提案。
      亦即，新法第41條存在「意圖為自己或第三人不法之利益
      」、「意圖損害他人之利益」兩種意圖型態。其中「意圖
      損害他人之利益」者，此行為人之目的既在於造成他人之
      損害，即與「意圖營利」之意義截然不同，從修法歷程中
      提案立法委員之說明，以及最終將此一意圖型態納入新法
      第41條之構成要件，顯示出立法者並未完全排除「非意圖
      營利」而侵害個資行為之可罰性。再從個人資料保護法之
      立法目的原係為避免人格權受侵害以觀，本條所稱「損害
      他人之利益」中之「利益」，並不限於財產上之利益。」
      此係最高法院大法庭統一見解，有最高法院109年度台上
      大字第1869號號裁定意旨可供參照。被告之行為，已經造
      成告訴人心理產生不快且有個人資料遭外洩之隱憂，顯已
      足以影響告訴人正常生活，並已經侵害告訴人隱私權，足
      生損害於告訴人。
（五）綜上，被告所為，顯係基於損害告訴人利益之意圖，而有
      逾越個人資料利用範圍，侵害告訴人個人資訊隱私權，且
      並無該法第20條第1項但書之情形，合於個人資料保護法
      第41條所指「意圖損害他人之利益」之要件。本件事證已
      臻明確，被告所辯均無足憑採，其所為違反個人資料保護
      法犯行，自應予以依法論科。
二、論罪科刑
（一）核被告所為，係犯個人資料保護法第41條之非公務機關未
      於蒐集特定目的必要範圍內利用個人資料罪。　　　
（二）爰審酌被告僅因不滿告訴人於「G20/G21俱樂部」群組內
      之言論，竟以上開揭露告訴人之個人資料、記載告訴人足
      資識別個人身份資料之方式損害告訴人之利益，影響告訴
      人正常生活，所為實值非難，且行為後猶未能體認其所為
      於法有違，且於偵查中對外界批評檢察官很爛等語（見71
      82號偵卷第65頁），顯見被告經歷本案偵審過程，仍未能
      理性反省己身所為，併參酌其刑事前案紀錄（見臺灣高等
      法院被告前案紀錄表），犯罪動機、目的、手段、損害結
      果，及其自陳高中畢業之智識程度、從事過房屋買賣、室
      內設計、冷氣空調與汽車改裝工作，月收入超過新臺幣（
      下同）25萬元，與父母、弟弟、妹妹同住，與證人呂麗櫻
      為同居男女朋友關係，有汽車貸款以及房屋貸款等家庭經
      濟狀況，及告訴人所表示之意見等一切情狀，量處如主文
      所示之刑，並諭知易科罰金之折算標準。
據上論斷，應依刑事訴訟法第299條第1項前段，判決如主文。
本案經檢察官葉子誠提起公訴，經檢察官黃瑞盛、葉益發到庭執
行職務。
中　　華　　民　　國　　110 　年　　10　　月　　13　　日
                  刑事第七庭    審判長法　官  馮俊郎
                                      法  官  王子謙
                                      法  官  王榮賓
以上正本證明與原本無異。
如不服本判決應於收受送達後20日內向本院提出上訴書狀，並應
敘述具體理由；其未敘述上訴理由者，應於上訴期間屆滿後20日
內向本院補提理由書（均須按他造當事人之人數附繕本）「切勿
逕送上級法院」。告訴人或被害人如對於本判決不服者，應具備
理由請求檢察官上訴，其上訴期間之計算係以檢察官收受判決正
本之日期為準。
中　　華　　民　　國　　110 　年　　10　　月　　13　　日
                                  書記官      蘇鈺婷
附錄本件論罪科刑法條：
個人資料保護法第20條第1項
非公務機關對個人資料之利用，除第6條第1項所規定資料外，應
於蒐集之特定目的必要範圍內為之。

個人資料保護法第41條
意圖為自己或第三人不法之利益或損害他人之利益，而違反第6
條第1項、第15條、第16條、第19條、第20條第1項規定，或中央
目的事業主管機關依第21條限制國際傳輸之命令或處分，足生損
害於他人者，處5年以下有期徒刑，得併科新臺幣1百萬元以下罰
金。